【裁判字號】    95,上訴,1445
【裁判日期】    951026
【裁判案由】    違反槍砲彈藥刀械管制條例等
【裁判全文】
臺灣高等法院高雄分院刑事判決        95年度上訴字第1445號
上  訴  人
即  被  告  甲○○
指定辯護人  宋明政律師
上列上訴人因違反槍砲彈藥刀械管制條例等案件，不服臺灣高雄
地方法院95年度訴字第1435號中華民國95年6月23日第一審判決
（起訴案號：臺灣高雄地方法院檢察署95年度偵字第3283號），
提起上訴，本院判決如下：
    主  文
原判決撤銷。
甲○○未經許可，持有可發射子彈具有殺傷力之改造玩具手槍，
處有期徒刑參年陸月，併科罰金新台幣拾伍萬元，罰金如易服勞
役，以新台幣貳仟元折算壹日。扣案具有殺傷力仿BERETTA 廠八
四型半自動手槍製造之槍枝換裝土造金屬槍管改造而成之改造玩
具手槍壹枝（含彈匣，槍枝管制編號為0000000000號
）、仿BERETTA 廠九二BRIGADIER 半自動手槍製造之槍枝換裝土
造金屬槍管改造而成之改造玩具手槍壹枝（含彈匣，槍枝管制編
號為0000000000號）、直徑九點零MM金屬彈頭之土造
子彈參拾伍顆、直徑九點一MM金屬彈頭之土造子彈貳拾玖顆均沒
收。
    事  實
一、甲○○明知可發射子彈具有殺傷力之改造玩具手槍及具有殺
    傷力之子彈，均為槍砲彈藥刀械管制條例所規定之管制物品
    ，非經中央主管機關許可，不得持有之。緣於民國94年12月
    間某日，姓名年籍不詳綽號「阿南」之成年友人，向甲○○
    借款新台幣5 萬元，而將可發射子彈具有殺傷力之改造玩具
    手槍2 枝（型號分別為：１、槍枝管制編號為0000000000，
    仿BERETT A廠84型半自動手槍製造之槍枝換裝土造金屬槍管
    而成之改造玩具手槍1 枝。２、槍枝管制編號為0000000000
    ，仿BERETTA 廠92BRIGAD IER型半自動手槍製造之槍枝更換
    土造金屬槍管而成之改造玩具手槍1 枝），及具有殺傷力之
    直徑9.0mm 金屬彈頭土造子彈48顆（原交付53顆，採樣18顆
    試射，其中5 顆經送驗後並無殺傷力，餘35顆）、直徑9.1m
    m 金屬彈頭土造子彈44顆（採樣15顆試射，餘29顆）等違禁
    物，交予甲○○持有以供質押之用，甲○○竟基於持有具有
    殺傷力改造玩具手槍、土造子彈之犯意，予以收受持有之，
    並將之分別置放於高雄市○○區○○路108 號11樓之7居 所
    中床頭旁化妝櫃最底層抽屜內，及所駕駛車號D6-0499 號賓
    士自用小客車駕駛座之腳踏板內。嗣於95年1 月16日9時10
    分許，因警接獲線報前往其上開居所查緝通緝犯即甲○○之
    前妻乙○○時，發現在場之甲○○亦為通緝犯而加以逮捕，
    將其雙手銬上手銬，因當場又發現床邊桌上置放疑似海洛因
    之白色粉末，乃喝令甲○○再交出其餘毒品，甲○○指向床
    邊化妝櫃之抽屜，表示其內有「東西」，經警員楊志旺逐一
    打開抽屜搜索，並未發現毒品，當楊志旺準備打開最下層抽
    屜時，甲○○即趨前至床邊化粧櫃抽屜旁，表示「毒品在那
    裡」，並打開最下層抽屜，取出1 只內裝海洛因之包包交予
    楊志旺後，隨即俯身至該抽屜內奪取槍枝，此時楊志旺發現
    後大喊有槍，並壓住甲○○握槍之雙手，站立一旁之警員蔡
    揚仁則隨即自後方扳倒甲○○，並自該抽屜中查扣上開編號
    2 改造玩具手槍1 枝及44顆子彈，經警詢問甲○○是否仍藏
    有其他違禁物，甲○○始指引警員前往地下室，於上開車輛
    駕駛座腳踏板中，查獲上開編號１改造手槍1 枝及子彈53顆
    ，因而查獲上情。
二、案經高雄市政府警察局楠梓分局移送臺灣高雄地方法院檢察
    署檢察官偵查起訴。
    理  由
一、上訴人即被告甲○○持有上開具有殺傷力槍、彈之犯罪事實
    ，均據其於警詢、偵查、原審及本院審理中（警卷第2 頁；
    偵卷第32、33頁；原審卷第35頁）坦承不諱，且有系爭扣案
    之可發射子彈具有殺傷力仿BERETTA 廠84型半自動手槍製造
    之槍枝換裝土造金屬槍管而成之改造玩具手槍1 枝（槍枝管
    制編號0000000000）、仿BERETTA 廠92BRIGADIER 型半自動
    手槍製造之槍枝更換土造金屬槍管而成之改造玩具手槍1 枝
    （槍枝管制編號為0000000000），及具有殺傷力之直徑9.0m
    m 土造子彈48顆（另5 顆經送驗後並無殺傷力）、9.1mm 土
    造子彈44顆在卷可憑，而上開扣案之槍、彈經送請內政部警
    政署刑事警察局（下稱刑事警察局）鑑定，就槍枝部分經鑑
    定結果均認該2 枝改造手槍機械性能良好，可擊發適用子彈
    ，具有殺傷力；就子彈部分，直徑9MM 之土造子彈53顆，經
    採樣18顆後，僅5 顆不具有殺傷力，其餘均可擊發，而有殺
    傷力，直徑9.1mm 金屬彈頭土造子彈經採樣15顆後，均有殺
    傷力，有該局95年3 月6 日刑鑑字第950018661 號槍彈鑑定
    書1 份暨照片18幀（偵卷第14至19頁）附卷可查；該鑑定書
    雖為被告以外之人於審判外所為之書面陳述，屬於傳聞證據
    ，然其乃臺灣高雄地方法院檢察署檢察官於偵查中，依刑事
    訴訟法第20 8條第1 項規定指揮刑事警察，囑託刑事警察局
    鑑定，再由刑事警察局依刑事訴訟法第206 條第1項 規定所
    出具之書面鑑定報告，應屬刑事訴訟法第159 條第1 項「被
    告以外之人於審判外之言詞或書面陳述，除法律有規定者外
    ，不得作為證據」規定所稱「法律有規定者」之例外情形，
    而有證據能力，本院自得加以援用。是被告之自白核與事實
    相符，堪信為真實，其未經許可而持有槍、彈之犯行，事證
    明確，堪予認定。
二、被告雖辯稱警察至現場查緝前妻乙○○時，於尚未查知其持
    有槍彈犯行時，即主動坦承犯行，告知槍彈藏放處所，並主
    動打開抽屜取出編號2 之改造手槍，欲交予警員，應符合自
    首減刑之要件等語，然查：警員楊志旺等人前往被告住處查
    緝通緝犯乙○○，經盤查被告之身分，發現被告亦為通緝犯
    時，亦加以逮捕，另因發現床邊桌上有疑似海洛因之白色粉
    末，而認被告涉嫌持有毒品，乃喝令其交出其餘毒品時，被
    告坦承床邊化妝櫃抽屜中亦有東西，但並未主動坦承另持有
    槍彈犯行等情，業據證人即查獲之警員楊志旺於原審、證人
    蔡揚仁及被告之前妻乙○○於本院證述在卷（原審卷第47、
    46頁；本院95年10月12日審判筆錄第5 、9 頁），並為被告
    所不否認，是被告當時僅告知警員化粧櫃抽屜內有東西，但
    並未明確指明有槍、彈一事，堪以認定。惟倘被告確有主動
    交出槍彈之意，為何未在此時主動告知警員抽屜內有槍彈，
    而僅含糊表明抽屜內「有東西」，尤其當時警方係因發現現
    場桌上有疑似海洛因之毒品，而詢問被告還有無毒品，此業
    據證人楊志旺於原審及證人蔡揚仁於本院證述甚詳（原審卷
    第45頁；本院同上筆錄第3 頁），倘被告此時有意交出槍彈
    ，理應明白表示抽屜內有槍彈，而非僅表示「有東西」。又
    當楊志旺搜到最下面一層抽屜時，被告係表示「毒品在那裡
    」，同時趨前至抽屜旁，將抽屜中裝有毒品之包包取出交予
    楊志旺，亦據證人蔡揚仁於本院證述無訛（本院同上筆錄第
    7 頁），益見被告當時僅係欲將毒品交予警方，而無主動交
    出槍彈之意，雖然當被告將包包取出之後，隨即又俯身至抽
    屜內取槍，此為被告所不否認，並分據證人楊志旺於原審及
    證人蔡揚仁於本院證述甚詳（原審卷第45頁；本院同上筆錄
    第4 、5 頁），惟查被告係因警員詢問尚有無毒品時，始向
    警員表示「抽屜內有東西」，而且在打開藏放毒品及槍枝之
    抽屜時，又僅表示「毒品在那裡」，從未提及抽屜內有槍彈
    ，如前所述；且在其打開藏放毒品及槍枝之抽屜，並將裝有
    毒品之包包取出之後，擺放在包包下方之槍枝已明顯可見，
    並為警方視線所及，倘被告確有自首之意，此時即可主動向
    警方表明抽屜內尚有槍彈，再由警方取出查扣，何須由被告
    再將該顯而易見之槍枝取出再交由警方。綜上，本件在查扣
    槍彈之過程中，被告本有許多機會得以主動向警方表示抽屜
    內有槍彈之語，然被告竟然在整個查扣過程中，從未提及抽
    屜內有槍彈，而且在打開藏放槍枝之抽屜，取出包包，而使
    槍彈明顯外露時，仍未向警方表示抽屜內有槍彈，而逕自伸
    手至抽屜內取槍，其謂此舉係欲交槍予警方云云，顯難令人
    置信。至於被告在為警盤查身分，銬上手銬之前，因警方尚
    未令其交出毒品，被告自無從預料之後令其交出毒品之情事
    ，故辯護人以被告在此時未持槍反抗，而任令警方盤查身分
    並予逮捕，並推論被告之後之取槍行為，有自首之意云云，
    亦屬無據。故本件被告所涉持有槍彈犯行，係經警員自行搜
    索發現，被告應無自首之情形。又被告經查獲持有槍彈犯行
    後，方才帶領警員查獲另批槍彈，此與自首之要件亦不相符
    （最高法院90年度台上字第5435號、84年台上字第4516號判
    決意旨參照），被告辯稱其符合自首之要件，顯不足採。
三、核被告所為，係犯槍砲彈藥刀械管制條例第8 條第4 項之未
    經許可，持有可發射子彈具有殺傷力之改造玩具手槍罪、同
    條例第12條第4 項之未經許可持有子彈罪。被告以一個持有
    行為，同時持有改造手槍與子彈，係以一行為同時觸犯二構
    成要件不同之罪名，為想像競合犯，應依刑法第55條前段之
    規定，從一重論以持有改造手槍罪。又刑法第55條於94年2
    月2 日修正公布，95年7 月1 日施行，就想像競合犯，新法
    第55條增訂但書係科刑之限制，為法理之明文化，非屬法律
    之變更，毋庸為新舊法之比較（最高法院95年第8 次刑事庭
    會議決議）。
四、原審據以論處被告罪刑，固非無見；惟查：本件被告行為後
    ，刑法第42條第3 項易服勞役之折算標準，業於94年1 月7
    日修正公布，並於95年7 月1 日施行，原判決未及比較新舊
    法而為適用，尚有未合。被告上訴意旨猶執前詞，認其符合
    自首情形，指摘原判決不當，為無理由；惟原判決既有上開
    可議之處，自應由本院將原判撤銷改判。審酌被告明知改造
    槍枝、子彈屬高度危險之物品，非經主管機關許可不得擅自
    持有，以維社會大眾安全與良善秩序，其竟仍無故持有之，
    且所持有槍彈之數目非少，其中尚有部分子彈已經裝入彈匣
    ，影響社會治安甚鉅，惟念犯後坦承犯行，態度良好等一切
    情狀，仍如原審量處如主文第2 項所示之刑，並就併科罰金
    部分諭知易服勞役之折算標準，以期自新。又按被告於行為
    時，刑法第42條第2 項前段規定：「易服勞役以1 元以上3
    元以下折算1 日」，又被告行為時之易服勞役折算標準，業
    據修正前罰金罰鍰提高標準條例第2 條前段規定，就其原定
    數額提高為100 倍折算1 日，則本件被告行為時之易服勞役
    折算標準，應以銀元300 元折算1 日，即新台幣900 元折算
    1 日。惟95年7 月1 日修正公布施行之刑法第42條第3 項前
    段規定：「易服勞役以新台幣1 仟元、2 仟元或3 仟元折算
    1 日。」，比較修正前後之易服勞役折算標準，以修正後之
    規定，較有利於被告，則應依刑法第2 條第1 項但書規定，
    適用修正後之刑法第42條第3 項前段規定，定其折算標準。
    扣案具有殺傷力仿BERETTA 廠84型半自動手槍製造之槍枝換
    裝土造金屬槍管改造而成之改造玩具手槍1 枝（含彈匣，槍
    枝管制編號為0000000000號）、仿BERETTA 廠92BRIGADIER
    半自動手槍製造之槍枝換裝土造金屬槍管改造而成之改造玩
    具手槍1 枝（含彈匣，槍枝管制編號為0000000000號）、送
    驗後僅存之直徑9.0MM 土造子彈35顆（查扣53顆，其中18顆
    經採樣送驗，其中5 顆無法擊發不具殺傷力，另13顆已遭擊
    發而不存在，均不另宣告沒收）、直徑9.1MM 土造子彈29顆
    （查扣44顆，其中15顆經採樣送驗，已遭擊發而不存在，不
    另宣告沒收）均係違禁物，不問屬於犯人與否，應均依刑法
    第38條第1 項第1 款規定宣告沒收。
據上論結，應依刑事訴訟法第369 條第1 項前段、第364 條、第
299 條第1 項前段，槍砲彈藥刀械管制條例第8 條第4 項、第12
條第4 項，刑法第2 條第1 項但書、第11條前段、第55條前段、
第42條第3 項、第38條第1 項第1 款，判決如主文。
本案經檢察官王登榮到庭執行職務。
中    華    民    國    95    年    10    月    26    日
            刑事第六庭    審判長法  官  王光照
                                法  官  張盛喜
                                法  官  李璧君
以上正本證明與原本無異。
如不服本判決應於收受本判決後10日內向本院提出上訴書狀，其
未敘述上訴理由者，並得於提起上訴後10日內向本院補提理由書
狀（均須按他造當事人之人數附繕本）「切勿逕送上級法院」。
中    華    民    國    95    年    10    月    30    日
                                書記官  唐奇燕
附錄本件判決論罪科刑法條：
槍砲彈藥刀械管制條例第8 條第4 項
未經許可，持有、寄藏或意圖販賣而陳列第1 項所列槍枝者，處
3 年以上10年以下有期徒刑，併科新臺幣700 萬元以下罰金。
槍砲彈藥刀械管制條例第12條第4 項
未經許可，持有、寄藏或意圖販賣而陳列子彈者，處5 年以下有
期徒刑，併科新台幣300 萬元以下罰金。


司法院資訊處製作；財團法人民間司法改革基金會備份。
